臺灣桃園地方法院刑事判決
110年度審訴字第1232號
被      告  楊坤霖


                    （現於法務部○○○○○○○○○○○執行中）
上列被告因詐欺案件，經檢察官提起公訴（110年度偵字第27047
號），被告於本院準備程序進行中，就被訴事實為有罪之陳述，
經本院告知簡式審判程序意旨，並聽取當事人之意見後，本院合
議庭裁定由受命法官獨任依簡式審判程序審理，判決如下：
    主  文
楊坤霖以網際網路對公眾散布而犯詐欺取財未遂罪，處有期徒刑
拾月。
扣案之三星牌行動電話壹支（含門號0000000000號SIM卡壹張）
、白色或透明結晶壹包均沒收。
    事實及理由
一、犯罪事實：
　　楊坤霖明知其並無毒品可供販賣，竟意圖為自己不法之所有
    ，基於以網際網路，對公眾散布而詐欺取財之犯意，於民國
    110年7月15日中午12時21分許，以其所持用之三星牌行動電
    話（門號0000000000號）連結網際網路，在遊戲軟體「老子
    有錢」之「彰化黑BMW,手機壞了,認識再密」群組內，以暱
    稱「垃圾不分藍綠（66）」之帳號登入，並發布「新北桃園
    要甜ㄉ可+賴me0631」等文字，而散布不實之兜售毒品之訊息
    。適桃園市政府警察局中壢分局警員賴曜辰於110年7月15日
    某時，執行網路巡邏勤務時察覺有異，便透過通訊軟體LINE
    與楊坤霖聯繫，楊坤霖則佯稱欲以新臺幣（下同）2,000元
    之價格販賣毛重2.5公克之第二級毒品甲基安非他命1包等語
    ，雙方並約定在桃園市○○區○○○路00號之萊爾富便利商店中
    壢桃業店前進行交易，惟楊坤霖表示因出車禍，故臨時更改
    交易地點為桃園市○○區○○○路000號前，並允諾負擔交通費50
    0元，嗣於100年7月15日晚間7時5分許，楊坤霖見警員至桃
    園市○○區○○○路000號前，遂將未檢出毒品成分之白色或透明
    結晶1包交付予警員賴曜辰，警員賴曜辰隨即表明警員身份
    ，並扣得三星牌行動電話1支（含門號0000000000號SIM卡1
    張）、上開白色或透明結晶1包，始查悉上情。
二、證據名稱：
　㈠被告楊坤霖分別於警詢、檢察官訊問、本院準備程序及審理
    中之自白。
　㈡桃園市政府警察局中壢分局員警職務報告、桃園市政府警察
    局中壢分局扣押筆錄暨扣押物品目錄表及收據、桃園市政府
    警察局中壢分局（隊）真實姓名與尿液、毒品編號對照表、
    桃園市政府警察局中壢分局檢體監管紀錄表、勘察採證同意
    書、桃園市政府警察局中壢分局查獲施用（持有）毒品案件
    經過情形紀錄表、遊戲軟體老子有錢聊天群組翻拍照片、通
    訊軟體LINE對話紀錄翻拍照片、查獲現場照片、扣案物品照
    片、臺北榮民總醫院110年8月13日北榮毒鑑字第C0000000號
    毒品成分鑑定書。
　㈢扣案之三星牌行動電話1支（含門號0000000000號SIM卡1張）
    、白色或透明結晶1包。
三、論罪科刑：
　㈠按刑法第339條之4加重詐欺罪，關於第1項第3款「以廣播電
    視、電子通訊、網際網路或其他媒體等傳播工具，對公眾散
    布而犯之。」之加重事由，其立法理由已敘明：「考量現今
    以電信、網路等傳播方式，同時或長期對社會不特定多數之
    公眾發送訊息施以詐術，往往造成廣大民眾受騙，此一不特
    定、多數性詐欺行為類型，其侵害社會程度及影響層面均較
    普通詐欺行為嚴重，有加重處罰之必要，爰定為第3款之加
    重處罰事由。」申言之，係因以廣播電視、電子通訊、網際
    網路或其他媒體等傳播工具，對公眾散布而犯之，將導致不
    特定人或多數人於閱聽見聞後，有受詐騙之虞，可能造成之
    侵害社會程度及影響層面均較鉅，爰增訂上開加重處罰之詐
    欺類型犯罪。故倘行為人有以上開傳播工具，對於不特定人
    或多數人散布不實訊息，以招徠民眾，進而遂行詐欺行為，
    即已具備該款加重詐欺罪之構成要件。行為人雖利用廣播電
    視、電子通訊、網際網路或其他媒體等傳播工具犯罪，倘未
    向公眾散布詐欺訊息，而係針對特定個人發送詐欺訊息，僅
    屬普通詐欺罪範疇。行為人若係基於詐欺不特定民眾之犯意
    ，利用網際網路等傳播工具，刊登虛偽不實之廣告，以招徠
    民眾，遂行詐騙。縱行為人尚須對受廣告引誘而來之被害人
    ，續行施用詐術，始能使之交付財物，仍係直接以網際網路
    等傳播工具向公眾散布詐欺訊息，無礙成立加重詐欺罪（最
    高法院106年度台上字第358號、107年度台上字第846號、90
    7號判決意旨參照）。經查：被告以行動電話連結網際網路
    後，在不特定多數人隨時可以瀏覽之遊戲軟體「老子有錢」
    之「彰化黑BMW,手機壞了,認識再密」群組內，刊登虛偽不
    實之販售毒品訊息，縱其後仍須個別被害人閱覽該訊息，而
    與被告聯絡後，始能由被告續行施用詐術而詐取財物，然被
    告既係利用網路對不特定多數人散布虛偽不實之訊息，揆諸
    上開說明，自應該當以網際網路對公眾散布而犯詐欺取財罪
    之構成要件。
　㈡核被告所為，係犯刑法第339條之4第2項、第1項第3款之以網
    際網路對公眾散布而犯詐欺取財未遂罪。
　㈢被告已著手於詐財犯行之實行，惟因買家係警察為能取證、
    緝捕而喬裝並當場將之查獲之意外障礙始未得逞，為障礙未
    遂，爰依刑法第25條第2項規定，按既遂犯之刑減輕之。
　㈣依照司法院釋字第775號解釋意旨及刑事訴訟法第161條第1項
    可知，檢察官就前階段被告構成「累犯事實」負擔主張及舉
    證責任，並就後階段被告依累犯規定「加重其刑事項」負擔
    主張及說明責任；而前案紀錄表是司法機關相關人員依憑原
    始資料所輸入之前案紀錄，僅供法官了解本案與他案是否有
    同一性、單一性之關聯及被告有無在監在押之情形所用而已
    ，非被告前案徒刑執行完畢之原始資料或影本（最高法院11
    0年度台上大字第5660號裁定意旨參照）。本件於準備程序
    時檢察官並未就累犯之事實及加重其刑事項提出證明方法，
    基於我國刑事審判程序採取改良式當事人進行主義之精神，
    以及刑事訴訟法第163條第2項但書目的性限縮以有利被告事
    項為限，本院自無從僅憑非屬原始資料之被告前案紀錄表，
    遽以依職權認定被告構成累犯之事實。
　㈤爰審酌被告不思以正當方式獲取財物，竟圖不勞而獲，恣意
    為本件詐欺取財犯行，顯然欠缺對他人財產權之尊重，惟念
    被告犯後尚能坦承犯行，非無悔意，另雖本件檢察官就被告
    構成累犯或加重其刑事項並未具體指出證明方法，然本院仍
    可就累犯資料在刑法第57條第5款中予以審酌及評價（最高
    法院110年度台上大字第5660號裁定意旨參照），故本院斟
    酌被告前因多次犯詐欺案件，經判處有期徒刑2月、3月、4
    月確定並執行完畢之素行不佳，有臺灣高等法院被告前案紀
    錄表1份可參，兼衡以被告之犯罪動機、情節及所生危害暨
    其生活及經濟狀況、年紀及智識程度等一切情狀，量處如主
    文所示之刑，以示懲儆。
四、沒收：　　
　㈠查被告用以刊登虛假交易訊息之三星牌行動電話1支（含SIM
    卡，門號0000000000號）及未含毒品成分之白色或透明結晶
    1包，均為被告所有用以犯本案詐欺犯行所用之物，業經被
    告於本院準備程序中供承明確（見本院卷第117頁），爰均
    依刑法第38條第2項前段之規定宣告沒收。
　㈡另扣案之Vivo牌行動電話1支（含SIM卡，門號0000000000號
    ），惟非被告所有之物，業經被告於本院準備程序中供承明
    確（見本院卷第117頁），且非屬違禁物，本院又查無確據
    係被告所有供本案犯罪所用之物，自無從宣告沒收，附此敘
    明。　
五、應依刑事訴訟法第273條之1第1項、第299條第1項前段、第3
    10條之2、第454條第1項，刑法第339條之4第2項、第1項第3
    款、第25條第2項、第38條第2項前段，刑法施行法第1條之1
    第1項，判決如主文。
六、如不服本判決應於收受判決後20日內向本院提出上訴書狀，
    並應敘述具體理由。其未敘述上訴理由者，應於上訴期間屆
    滿後20日內向本院補提理由書（均須按他造當事人之人數附
    繕本）「切勿逕送上級法院」。
本案由檢察官吳怡蒨提起公訴，經檢察官李孟亭到庭執行職務。
中　　華　　民　　國　　111 　年　　8 　　月　　5 　　日
                  刑事審查庭  法　官　李雅雯
以上正本證明與原本無異。
如不服本判決應於收受判決後20日內向本院提出上訴書狀，並應
敘述具體理由。其未敘述上訴理由者，應於上訴期間屆滿後20日
內向本院補提理由書（均須按他造當事人之人數附繕本）「切勿
逕送上級法院」。
　　　　　　　　　　　　　　　書記官　沈詩婷 
中　　華　　民　　國　　111 　年　　8 　　月　　8 　　日
附錄本案論罪科刑法條： 
中華民國刑法第339條之4
犯第339條詐欺罪而有下列情形之一者，處1年以上7年以下有期
徒刑，得併科1百萬元以下罰金：
一、冒用政府機關或公務員名義犯之。
二、三人以上共同犯之。
三、以廣播電視、電子通訊、網際網路或其他媒體等傳播工具，
    對公眾散布而犯之。
前項之未遂犯罰之。